【裁判字號】    88,自,1081
【裁判日期】    890110
【裁判案由】    詐欺
【裁判全文】
臺灣臺北地方法院刑事判決                        八十八年度自字第一八一號
    自  訴  人  甲○○○工程有限公司
    代  表  人  己○○
    代  理  人  戊○○
    被      告  丙○○
    被      告  丁○○○
    右  一  人
    輔  佐  人
    即丁○○○之父）  乙○○.
右列被告等因詐欺案件，經自訴人提起自訴及檢察官移送併辦（八十八年度偵字第二
五九一○號），本院判決如左：                                    4
    主      文
丙○○、丁○○○均無罪。
    理      由
一、自訴意旨如自訴狀（如附件）所載。
二、按犯罪事實應依證據認定之，無證據不得推定其犯罪事實；又不能證明被告犯罪
    者，應諭知無罪之判決，刑事訴訟法第一百五十四條、第三百零一條第一項分別
    定有明文；上述規定於自訴程序準用之。且認定不利於被告之事實須依積極證據
    ，苟積極證據不足為不利於被告事實之認定時，即應為有利於被告之認定（最高
    法院三十年台上字第八一六號判例參照）。又被害人所述被害情形如無瑕疵可指
    ，而就其他方面調查又與事實相符，其供述始足據為判決之基礎；且自訴人之指
    訴，係以使被告受刑事訴追為目的，是其陳述是否與事實相符，仍應調查其他證
    據以資審認（最高法院三十二年上字第六五七號、五十二年台上字第一三００號
    判例參照）。
三、自訴人甲○○○工程有限公司（以下簡稱正欣公司）認被告丙○○、丁○○○二
    人涉犯刑法第三百三十九條第二項詐欺得利罪嫌，無非以：被告二人無支付能力
    ，竟假意與自訴人和解，並承諾如未清償，願負共同詐欺刑責，嗣竟無法履行和
    解條件，未能如期清償債務，使自訴人無法收回被告丙○○積欠之四十二萬元款
    項，有和解書影本附卷可證，資為論據。訊據被告丙○○、丁○○○均堅決否認
    有上開犯行；辯稱：其等與自訴人和解並非蓄意詐欺，其事後雖未能履行和解條
    件，但並未因而得到利益，前開債務仍然存在，其單純與自訴人和解之行為，與
    詐欺罪之要件並不相當等語。
四、經查：被告等雖不否認其等與自訴人簽訂和解協議書後，嗣未依約履行和解條件
    之事實；惟被告此項債務於清償前仍然存在，並不因和解後未如期清償而有差異
    ，自訴人仍得依民事訴訟程序請求被告清償相關債務，是被告二人與自訴人間之
    單純和解行為，並無獲得減免債務之財產上利益可言。況自訴人於和解之初，既
    已就各項和解條件深入考量而達成和解，自難單以部分和解內容事後未獲履行，
    即謂相對人自始有詐欺之意，或其有何陷於錯誤之情事；本件自訴人所陳被告未
    如期給付分期款之事實，僅至多係被告等與自訴人達成民事和解後，未依約履行
    和解條件之債務不履行民事糾葛，不能認被告之和解行為係行使詐術。至被告等
    於和解協議書中記載「若有一期未按期付款，願負一次清償之責，並願負共同詐
    欺刑責，絕無異議」等語，僅係表明其「承諾」分期清償債務之意，並不具備任
    何刑事訴訟上之法律效果；不能單以被告事前承諾如未按期清償願意負詐欺刑責
    ，即不考慮所為是否與詐欺罪構成要件相當，而依被告之願負刑責之承諾遽令其
    負詐欺罪責。自訴人以此指陳被告等涉犯詐欺罪責云云，顯係疏未考慮詐欺罪之
    構成要件，而有誤會。
五、綜上所述，被告二人之單純和解行為，並無行使詐術，因而獲取財產上不法利益
    可言，自訴人所陳，至多僅係被告事後未依約履行和解條件之事；其如認被告有
    債務不履行之事，應另循民事訴訟程序救濟之。此外，復查無其他積極證據足資
    證明被告二人有自訴人所指之詐欺得利犯行，不能證明被告二人犯罪，揆諸上開
    說明，應為被告丙○○、丁○○○無罪之諭知。
據上論斷，應依刑事訴訟法第三百四十三條、第三百零一條第一項，判決如主文。
中      華      民      國    八十九    年      一      月      十      日
                                臺灣臺北地方法院刑事第八庭
                                    法  官  朱  瑞  娟
右正本證明與原本無異
如不服本判決，應於判決送達後十日內，向本院提出上訴狀。
                                    書記官  葉  金  發
中      華      民      國    八十九    年      一      月     十四     日


司法院資訊處製作；財團法人民間司法改革基金會備份。
